【裁判字號】    97,抗,1984
【裁判日期】    971226
【裁判案由】    聲明異議
【裁判全文】
臺灣高等法院民事裁定                  97年度抗字第1984號
抗  告  人  甲○○
上列抗告人因相對人即債權人乙○○、債務人吳宗霖間給付借款
強制執行事件聲明異議，對於中華民國97年10月15日台灣台北地
方法院97年度事聲字第44號所為裁定，提起抗告，本院裁定如下
：
    主      文
抗告駁回。
抗告程序費用由抗告人負擔。
    理      由
一、本件聲明異議及抗告意旨略以：伊係坐落桃園縣龜山鄉○○
    ○段坑底小段242-5 、33-7地號土地（下稱系爭土地）上，
    建號5362、5308建物（下稱系爭建物）之所有權人，對系爭
    土地有土地承租權、使用代表權，自有優先承買權，此由相
    鄰同段243 地號土地，業經原法院另案93年度執字第7419號
    強制執行事件，認定伊係優先承買權人，即可證明，執行法
    院認系爭建物係債務人吳宗霖所有，列為本件執行標的，且
    不准許伊優先承買，顯有違誤等語。
二、按「執行法院專司民事強制執行事務，對於私權之爭執，並
    無審認之權限。故在強制執行程序中，如涉及私權之爭執，
    而其權益關係未盡明確時，應由當事人另依民事訴訟程序謀
    求救濟，要非強制執行法第12條第1 項聲明異議所能解決」
    （最高法院79年度台抗字第310 號裁定意旨參照）：次按「
    再抗告人主張伊為承租人，有優先承買權存在，相對人既有
    爭執，自應待審認方能確定，而執行法院又無逕行審判之權
    限，自非依強制執行法第12條所定之聲請，所能解決」（最
    高法院70年度台抗字第317 號裁判要旨參照）。查：
  (一)債權人乙○○於87年7 月7 日以原法院86年度重訴字第1025
    號確定判決為執行名義，請求查封拍賣債務人吳宗霖所有坐
    落桃園縣龜山鄉○○○段坑底小段242 地號等18筆土地（含
    系爭土地，見原法院執行卷(一)第1-13頁）。
  (二)執行法院於87年9 月24日赴現場查封，發現有未經保存登記
    之建物，經囑託桃園地政事務所測量，於88年3 月24日登記
    為5308建號。嗣再囑託依建物分別坐落第33-7地號、第242-
    5 地號土地部分，分別編定建號，經桃園地政事務所於93年
    12月24日再登記增編5362建號（見原法院執行卷(一)第43頁、
    第107 頁、第406-408 頁）。
  (三)抗告人於93年10月13日聲明異議，主張系爭建物係其本人及
    其他股東於向大統公司承包經營磚窯製作時所興建，非屬債
    務人吳宗霖所有等語，債權人乙○○於93年12月7 日具狀否
    認，經原法院於94年1 月14日裁定駁回抗告人之聲明異議；
    抗告人於95年10月11日再次異議，改稱系爭建物係其所有，
    債權人乙○○則於95年11月21日到院表示系爭建物係債務人
    吳宗霖所有（分見原執行卷(一)第396 頁、第401 頁、第412
    頁、執行卷(二)第302 頁、第323 頁），原法院認抗告人再次
    異議係對前開裁定表示抗告，轉送本院於96年1 月23日以95
    年度抗字第1793裁定駁回抗告確定。
  (四)抗告人於96年6 月30日聲明異議，主張系爭建物係其所有，
    對系爭土地有優先承買權等語，原法院於96年7 月11日裁定
    駁回異議（見原法院卷(三)第168 頁、第172 頁），本院則於
    96年9 月19日以96年度抗字第1411號裁定駁回抗告確定。
  (五)抗告人於96年12月11日陳報其係建號5362建物之所有權人，
    對第242-5 地號土地有優先承買權，經原法院於96年12月18
    日裁定駁回抗告人之聲請（見原法院執行卷第206 頁、第27
    4 頁）。
  (六)抗告人又於97年1 月16日就相同內容聲明異議，經原法院於
    97年1 月26日通知，不應准許。抗告人於97年2 月17對該通
    知表示不服，債權人乙○○則於97年3 月17日到院否認抗告
    人異議之內容，經執行法院司法事務官於97年5 月13日以裁
    定駁回抗告人之異議（見原法院執行卷第280 頁、第301 頁
    、第338 頁、第350 頁、第368 頁）。抗告人聲明異議，經
    原法院於97年10月13日以97年度事聲字第44號裁定駁回異議
    ，抗告人提起抗告即本案抗告，合先敘明。查：
    (1)抗告人主張其係系爭建物之所有權人，核與其最初於93年
      10月13日聲明異議，主張系爭建物係其「本人及其他股東
      於向大統公司承包經營磚窯製作時所興建」之陳述不服（
      見原執行卷(一)第397 頁），自難信為真實。
    (2)債權人乙○○對抗告人主張係系爭建物之所有權人，對系
      爭土地有優先承買權等情，均予爭執，已如前述，是依首
      揭說明，自應由抗告人另依民事訴訟程序謀求救濟，要非
      強制執行法第12條第1 項聲明異議所能解決。
    (3)抗告人主張原法院另案就建號5362建物坐落第243 地號土
      地部分，認定其對該土地有優先承買權，固據提出通知書
      、權利移轉證明書、所有權狀為證。惟，強制執行程序並
      無確定實體上法律關係存否之效力（最高法院97年度台抗
      字第728 號裁定參照），原法院另案對抗告人就非本件執
      行標的之另筆第243 號土地為有優先承買權之認定，自不
      能拘束本案。抗告人此部分主張，不足採信。至於本件執
      行名義是否業經廢棄不得再請求執行，此係債權人與債務
      人間之另一問題，與本案第三人即抗告人無關，併予敘明
      。
三、綜上，抗告人主張其就系爭建物有所有權，對系爭土地有優
    先承買權，債權人均予爭執，此屬實體事項之爭執，應由抗
    告人另訴解決，其依強制執行法第12條規定聲明異議，不應
    准許，原審法院駁回抗告人之聲明異議，核無不合。抗告意
    旨詞指摘原裁定不當，求為廢棄，非有理由，應予駁回。
四、據上論結，本件抗告為無理由，爰裁定如主文。
中    華    民    國    97    年    12    月    26    日
                    民事第十五庭
                        審判長法  官  林恩山
                              法  官  郭松濤
                              法  官  陳雅玲
正本係照原本作成。
本裁定除以適用法規顯有錯誤為理由，並經本院許可外，不得再
抗告。如提起再抗告，應於收受後10日內委任律師為訴訟代理人
向本院提出再抗告狀。並繳納再抗告費新台幣１千元。
中    華    民    國    97    年    12    月    29    日
                              書記官  葉國乾


司法院資訊處製作；財團法人民間司法改革基金會備份。
